臺灣高等法院臺南分院刑事判決　　　　　九十三年度上易字第一四號　Ａ
　　　上　訴　人
　　　即　被　告　乙　○　○
右上訴人因過失傷害案件，不服臺灣臺南地方法院九十一年度易字第一二四０號中華
民國九十三年二月十一日第一審判決（起訴案號：臺灣臺南地方法院檢察署九十一年
度偵字第五二九七號），提起上訴，本院判決如左：
      主      文
原判決撤銷。
乙○○從事業務之人，因業務上之過失傷害人，處有期徒刑月，如易科罰金，以
佰元折算壹日，緩刑貳年。
      事      實
一、乙○○於九十年間就讀私立東海大學，其父黃泰隆與友人於臺南市○○路共同開
    設「林森茶坊」，因缺乏人手，乙○○則於當年暑假期間至該處打工幫忙，並自
    九十年八月初起，在「林森茶坊」工作，從事供應餐點、收拾餐桌及為客人使用
    之加熱鍋爐添加燃料等服務顧客用餐工作，是從事餐飲服務業務之人，其於九十
    年八月十日下午約一時許於前開地點工作時，因顧客許明訪食用小火鍋料理而使
    用之加熱爐業已熄火，乙○○受通知後即前往添加燃料，其應注意酒精膏燃點低
    、遇高溫易發生爆炸，應待爐內完全熄火及冷卻後始能將燃點低之酒精膏注入，
    而依當時情形，客觀上並無不能注意之情事，其能注意是許明訪使用之爐內需要
    添加燃料，而與許明訪同桌甲○○之小火鍋加熱鍋爐內溫度尚高、毋庸添加燃料
    ，竟疏未注意問明何人欲添加燃料，而貿然將甲○○使用之小火鍋移開，逕自往
    甲○○使用之加熱爐具內添加酒精膏，致酒精膏遇高溫順勢延燒至酒精膏容器而
    瞬間發生爆炸，波及甲○○及乙○○，致甲○○因此受有佔身體總面積約百分之
    十三第二度、第三度之灼傷害。
二、案經甲○○訴由臺灣臺南地方法院檢察署檢察官偵查起訴。
      理      由
一、訊之上訴人即被告乙○○固不否認於右述時、地，擔任服務生為告訴人甲○○小
    火鍋加熱爐具內添加酒精膏，引發爆炸，火勢延及告訴人之身體，致告訴人受傷
    之事實，惟矢口否認有何過失，辯稱：當時目視爐具內並無滾燙氣泡，確定熄火
    後，始將酒精膏加入爐具內，並無過失，平常並未在該處上班，僅偶前往幫忙，
    並非業務行為，且告訴人所受之傷害並未達重傷害之程度云云。
二、經查：
  (一)右揭犯罪事實，業據告訴人甲○○指訴綦詳，核與證人許明訪於原審審理時結證
    稱：「服務生過來時並沒問我們是誰要加酒精，也沒把我們的鍋爐拿到旁邊無人
    的桌子，而是直接在我們旁邊把酒精加在陳小姐的鍋爐上，加上去就馬上爆炸」
    之情相符（詳原審卷第四三頁）。而告訴人確因前開事件而受有如事實欄所載之
    傷害，亦有國立成功大學醫學院附設醫院診斷證明書一紙及告訴人傷勢照片光碟
    一片在卷可資佐證，並經本院列印照片附卷可參，且經被告供認在卷，是告訴人
    因被告於爐具內添加酒精膏而引發爆炸受有傷害一情，應可認定。
  (二)按稱重傷者，謂左列傷害：一、毀敗一目或二目之視能。二、毀敗一耳或二耳之
    聽能。三、毀敗語能、味能或嗅能。四、毀敗一肢以上之機能。五、毀敗生殖之
    機能。六、其他於身體或健康，有重大不治或難治之傷害，刑法第十條第三項定
    有明文。惟刑法第十條第四項第六款所謂其他於身體或健康有重大不治或難治之
    傷害，係指傷害重大，且不能治療或難於治療者而言，故傷害雖屬不治或難治，
    如於人之身體或健康無重大影響者，仍非本款所稱之重傷，最高法院二十九年度
    上字第六八五號判例可資參照。本件告訴人所受如事實欄所載之傷害即全身體表
    面積百分之十三之二度及三度之燒傷，經原審依職權向其就診之國立成功大學醫
    學院附設醫院查詢之結果，雖不至有生命危險，然就皮膚癒合或經植皮重建後，
    皮膚外觀會留有不正常的疤痕形成，此疤痕除影響外觀外，尚有攣縮（含顏面五
    官變形）及影響關節活動等情，此有國立成功大學醫學院附設醫院九十二年六月
    十七日（九二）成附醫外字第五九八七號函所附病患診療資摘錄表一紙在卷可資
    佐證（詳原審卷第四九頁）。是被告添加酒精不慎，致被害人受灼傷，然皮膚癒
    合或經植皮重建後，皮膚外觀會留有不正常的疤痕，此疤痕除影響外觀外，尚有
    攣縮（含顏面五官變形）及影響關節活動等情，雖屬不治或難治，但於人之身體
    或健康尚無重大影響，揆之前揭判例意旨，仍非本款所稱之重傷（參照原審卷第
    一０九、一一０頁所附最高法院八十六年度台上字第一三一九號判決意旨）。雖
    證人即為告訴人診療之國立成功大學醫學院附設醫院醫師陳琮琳，於原審認一般
    患處於頭頸部超過一塊鵝卵石大小（約一個成人手掌不含手指大小，約佔全身體
    表面積百分之一），即可符合勞工保險局的殘廢給付，告訴人所受之燒燙傷疤痕
    已超過此一程度，四肢關節功能未受影響，惟左上肢排汗功能已受影響、頸部轉
    動功能亦受損等情（詳原審卷第八九頁），並有勞工保險局殘廢給付標準在卷足
    憑（詳原審卷第八九頁至九四頁），係就告訴人所受前開傷害，逾勞工保險殘廢
    給付之程度，即認告訴人所受傷害應屬刑法第十條第四項第六款之重傷害，尚屬
    無據，被告所辯告訴人未達重傷害之程度，尚非全無可採。
  (三)次按酒精膏係燃點低之燃料，於低溫即易點燃，又因係液體且具粘稠性，若是倒
    入高溫或火種處，則有發生火苗順勢而上、進而點燃容器內大量酒精膏而發生爆
    炸之風險，此為日常生活之一般常識，從而，添加酒精膏前，必須先確定爐具內
    已完全熄火、冷卻後，始得為之。經查案發之際，被告已至該處擔任服務生達四
    至五日之久，足以充分觀察到其他餐廳服務員添加酒精膏之安全方式，且當時係
    私立東海大學學生，有學生證影本一紙可憑，顯已受過國中、高中物理化學完整
    課程，對將酒精膏注入高溫處可能引起燃燒、進而爆炸之結果，應知悉甚詳。且
    為其擔任餐廳服務員應注意之事項，而依當時情形，被告客觀上並無不能注意之
    情事，被告應注意告訴人小火鍋料理之加熱火爐具溫度尚高，能注意竟疏未注意
    ，竟貿然將酒精膏注入，致引起爆炸，是其違反前開注意義務並因此肇禍甚明，
    其辯稱無過失云云，不足採信。又被告之過失行為致告訴人受有如事實欄所載之
    傷害，且其過失行為與告訴人所受上開傷害之間，有相當因果關係，亦無疑義。
    綜上所述，應認本件事證明確，被告犯行堪以認定，應依法論科。
三、按刑法上所謂業務，係指個人基於其社會地位繼續反覆所執行之事務，查被告乙
    ○○自九十年學校放暑假起，即計畫利用暑假期間至「林森茶坊」工作，並自九
    十年八月初起，依其預定計畫工作，至發生肇事事故為止，已工作四至五日等情
    ，業據其自承在卷（詳原審卷第一三三頁）。被告平日於「林森茶坊」擔任服務
    生，均從事供應餐點、收拾餐桌及為客人使用之加熱鍋爐添加燃料等服務顧客用
    餐之工作，雖僅四、五日，惟足以認定被告主、客觀上均是基於餐廳服務生之社
    會地位而反覆執行事務，從而應屬從事餐飲服務業務之人，核被告所為，係犯刑
    法第二百八十四條第二項前段業務過失傷害人罪。公訴人依同法條後段業務過失
    傷害人致重傷罪，所引用法條，容有未合，應予變更。
四、原審以被告乙○○罪證明確，因予論罪科刑，固非無見，惟刑法上所謂毀敗機能
    及於身體健康有重大不治之傷害，乃指傷害之結果確係機能毀敗或身體健康確有
    重大不治之傷害者而言，若僅一時不能動作，不過受傷後之狀態，能否認為已達
    重傷程度，自非專門學識之人詳予鑑定，不足以資核斷（最高法院二十年度上字
    第五四七號判例參照）。本案被害人所受傷害依相關判決先例，尚難認係重傷害
    ，原判決既未經鑑定，逕以勞工保險局殘廢給付標準，即判處被告業務過失傷害
    人致重傷罪刑，自有未洽。上訴意旨，據以指摘原判決不當，為有理由，自應由
    本院將原判決撤銷改判，以期適法。爰審酌被告尚無不良素行，犯罪時仍為學生
    ，並利用暑假打工，且係過失行為發生時本身亦受有傷害（詳偵查卷第十八頁）
    ，及對告訴人身心均造成難以回復之傷害，其犯後已與告訴人達成和解，並賠償
    新臺幣（下同）一百十二萬元等一切情狀，量處如主文第二項所示之刑，並諭知
    如易科罰金之折算標準，以資懲儆。
五、末查被告乙○○未曾受有期徒刑以上刑之宣告，有臺灣高等法院被告全國前案紀
    錄表在卷足憑。兼以案發後已頗表悔意，復與告訴人甲○○達成和解，有和解書
    附卷可稽，並已付清賠償金一百十二萬元，告訴人甲○○亦具狀表明不願深究，
    請求法院從寬量刑並給予緩刑等情。被告歷經此次偵審程序，當知警惕，信無再
    犯之虞，況且被告現在軍中服役。本院因認其所受刑之宣告，以暫不執行為適當
    ，爰併予宣告緩刑二年，以勵自新。
據上論斷，應依刑事訴訟法第三百六十九條第一項前段、第三百六十四條、第二百九
十九條第一項前段、第三百條，刑法第二百八十四條第二項前段、第七十四條第一款
、第四十一條第一項前段，罰金罰鍰提高標準條例第一條前段、第二條，判決如主文
。
本案經檢察官蘇南桓到庭執行職務。
中    華    民    國      九十三      年      五      月      十一      日
                                  臺灣高等法院臺南分院刑事第一庭
                                      審判長法官  黃    崑    宗
                                            法官  蔡    長    林
                                            法官  李    文    福
右正本證明與原本無異。
不得上訴。
                                      法院書記官  李    良    倩
中    華    民    國      九十三      年      五      月      十二      日
附錄：本判決論罪科刑法條
刑法第二百八十四條 (過失傷害罪)
因過失傷害人者，處六月以下有期徒刑、拘役或五百元以下罰金，致重傷者，處一年
以下有期徒刑、拘役或五百元以下罰金。
從事業務之人，因業務上之過失傷害人者，處一年以下有期徒刑、拘役或一千元以下
罰金，致重傷者，處三年以下有期徒刑、拘役或二千元以下罰金。
